臺灣高等法院臺中分院刑事判決
109年度上訴字第1677號

上  訴  人  
即  被  告  陳軒玲


上列上訴人即被告因違反毒品危害防制條例案件，不服臺灣臺中
地方法院109年度訴字第876號中華民國109年6月3日第一審判決
（起訴案號：臺灣臺中地方檢察署109年度毒偵字第579號），提
起上訴，本院判決如下：
    主  文
原判決撤銷。
乙○○施用第一級毒品，免刑。
    事  實
一、乙○○曾於民國96年間，因施用毒品案件，經依臺灣臺中地方
    法院96年度毒聲字第737號裁定送勒戒處所觀察、勒戒後，
    認無繼續施用毒品傾向，而於96年10月18日出所。詎其仍未
    戒除毒癮，另基於施用第一級毒品海洛因之犯意，於108年1
    1月15日17時許，在臺中市沙鹿區中山路76巷附近某工地，
    以將第一級毒品海洛因摻入香菸點燃後吸取其煙霧方式，施
    用第一級毒品海洛因1次。嗣於108年11月18日10時12分許，
    因另案假釋期間，經臺灣臺中地方檢察署觀護人通知採集其
    尿液送驗，結果呈可待因、嗎啡陽性反應，始悉上情。
二、案經臺中市政府警察局第六分局移送臺灣臺中地方檢察署檢
    察官偵查起訴。
    理  由
一、證據能力之說明：
  ㈠刑事訴訟法第159條之5規定：「被告以外之人於審判外之陳
    述，雖不符前4條（即第159條之1至第159條之4）之規定，
    而經當事人於審判程序同意作為證據，法院審酌該言詞陳述
    或書面陳述作成時之情況，認為適當者，亦得為證據。當事
    人、代理人或辯護人於法院調查證據時，知有第159條第1項
    不得為證據之情形，而未於言詞辯論終結前聲明異議者，視
    為有前項之同意」。立法意旨在於傳聞證據未經當事人之反
    對詰問予以核實，原則上先予排除。惟若當事人已放棄反對
    詰問權，於審判程序中表明同意該等傳聞證據可作為證據，
    或於言詞辯論終結前未聲明異議，基於尊重當事人對傳聞證
    據之處分權，及證據資料愈豐富，愈有助於真實發見之理念
    ，且強化言詞辯論主義，使訴訟程序得以順暢進行，上開傳
    聞證據亦均具有證據能力。本案以下所引用被告乙○○以外之
    人於審判外所為言詞或書面陳述之供述證據，迄本院言詞辯
    論終結前，檢察官、被告乙○○就該等證據之證據能力均未聲
    明異議，本院審酌該等證據作成時之情況，並無違法取證或
    其他瑕疵，認為適於作為本案認定事實之依據，依上開規定
    及說明，該等供述證據應具有證據能力。
  ㈡刑事訴訟法第159條至第159條之 5有關傳聞法則之規定，乃
    對於被告以外之人於審判外之言詞或書面陳述之供述證據所
    為規範，至非供述證據之物證，或以科學、機械之方式，對
    於當時狀況所為忠實且正確之記錄，性質上並非供述證據，
    均應無傳聞法則規定之適用，如該非供述證據非出於違法取
    得，並已依法踐行調查程序，即不能謂其無證據能力。本案
    以下所引用之非供述證據，並無證據證明有出於違法取得之
    情形，復經本院依法踐行調查程序，自具有證據能力。
二、認定事實所憑之證據及理由：
  ㈠上揭事實，業據被告乙○○於原審及本院審理時均坦承不諱(見
    原審卷第49、55頁、本院卷第129頁)，且被告於上揭時、地
    ，經採集其尿液送臺灣檢驗科技股份有限公司以EIA酵素免
    疫分析法、GC/MS氣相層析質譜儀法與LC/MS/MS液相層析串
    聯質譜儀法檢驗結果，呈第一級毒品海洛因於人體代謝後之
    可待因、嗎啡陽性反應(檢出可待因與嗎啡之濃度各為446ng
    /ml、1,989ng/ml)，此有偵查報告、臺灣臺中地方檢察署施
    用毒品犯尿液檢體監管紀錄表(第三聯)影本各1紙、臺灣檢
    驗科技股份有限公司出具之濫用藥物檢驗報告(報告編號UU/
    2019/B0000000號)1份在卷可稽（見臺灣臺中地方檢察署109
    年度毒偵字第579號偵查卷〈下稱偵卷〉第31、42、43頁），
    足認被告之自白與事實相符，堪以採認。
  ㈡綜上所述，本案事證明確，被告前揭施用第一級毒品犯行洵
    堪認定，應予依法論科。
三、論罪科刑：
  ㈠核被告乙○○前揭所為，係犯毒品危害防制條例第10條第1項之
    施用第一級毒品罪。被告持有第一級毒品海洛因進而施用，
    其持有第一級毒品之低度行為，為施用第一級毒品之高度行
    為所吸收，不另論罪。　　　　
  ㈡本件被告行為後，毒品危害防制條例第20條第3項於109年1月
    15日修正公布，並新增第35條之1過渡規定，均自109年7月1
    5日施行。修正後毒品危害防制條例第20條規定：「(第1項
    未修正)犯第10條之罪者，檢察官應聲請法院裁定，或少年
    法院（地方法院少年法庭）應先裁定，令被告或少年入勒戒
    處所觀察、勒戒，其期間不得逾2月。(第2項未修正)觀察、
    勒戒後，檢察官或少年法院（地方法院少年法庭）依據勒戒
    處所之陳報，認受觀察、勒戒人無繼續施用毒品傾向者，應
    即釋放，並為不起訴之處分或不付審理之裁定；認受觀察、
    勒戒人有繼續施用毒品傾向者，檢察官應聲請法院裁定或由
    少年法院（地方法院少年法庭）裁定令入戒治處所強制戒治
    ，其期間為6個月以上，至無繼續強制戒治之必要為止。但
    最長不得逾1年。(第3項修正為)依前項規定為觀察、勒戒或
    強制戒治執行完畢釋放後，3年後再犯第10條之罪者，適用
    前2項之規定。」修正後同條例第35之1條第2款規定：「本
    條例中華民國108年12月17日修正之條文施行前犯第10條之
    罪之案件，於修正施行後，依下列規定處理：…審判中之案
    件，由法院或少年法院（地方法院少年法庭）依修正後規定
    處理；依修正後規定應為不起訴處分或不付審理之裁定者，
    法院或少年法院（地方法院少年法庭）應為免刑之判決或不
    付審理之裁定。」修正後同條例第35之1條第2款顯屬刑法第
    2條第1項之特別規定，應優先適用，是依修正後上開規定，
    觀察、勒戒或強制戒治執行完畢釋放後，3年後再犯施用第
    一、二級毒品罪者，應適用觀察、勒戒及強制戒治之規定；
    就修正施行前犯施用第一、二級毒品罪之審判中案件，於修
    正施行後，法院應依修正後之規定處理；倘係3年後再犯之
    案件，法院應依職權為觀察、勒戒或強制戒治之裁定。
  ㈢被告乙○○前於96年間，因施用毒品案件，經依臺灣臺中地方
    法院96年度毒聲字第737號裁定送勒戒處所觀察、勒戒後，
    認無繼續施用毒品傾向，而於96年10月18日出所，有臺灣高
    等法院被告前案紀錄表在卷足憑（見本院卷第30頁）。被告
    本案於108年11月15日17時許施用第一級毒品之所為，與前
    開觀察、勒戒執行完畢出所日（96年10月18日）相距已逾3
    年。揆諸前揭說明，本案應回歸適用觀察、勒戒及強制戒治
    之規定。
  ㈣本院於109年9月7日依前揭說明及規定，依職權裁定令被告入
    勒戒處所觀察、勒戒，其期間不得於2月，有本院109年度上
    訴字第1677號裁定在卷足憑（見本院卷第63至66頁），嗣被
    告入所執行後經法務部○○○○○○○○附設勒戒處所評估結果，認
    被告無繼續施用毒品傾向，有法務部○○○○○○○○110年3月29日
    中戒所衛字第11010001940號函暨所附法務部○○○○○○○○110年
    3月29日有無繼續施用毒品傾向證明書、有無繼續施用毒品
    傾向評估標準紀錄表（2021年3月版）在卷為憑（見本院卷
    第95至98頁）。是依毒品危害防制條例第35條之1第2款之修
    正本旨，就被告本案施用毒品之行為，自應為免刑之判決。
四、撤銷原判決之理由　　
　　原判決以被告施用第一級毒品之犯行事證明確，予被告論科
    ，固非無見。然依109年7月15日修正施行之毒品危害防制條
    例第20條第3項、第35條之1第2款之規定，距最近1次觀察、
    勒戒或強制戒治執行完畢釋放後，3年後再犯該條例第10條
    之罪者，應回歸適用觀察、勒戒及強制戒治之規定，觀察、
    勒戒後，審判中之案件，法院依據勒戒處所之陳報，認受觀
    察、勒戒人無繼續施用毒品傾向者，即應為免刑之判決。本
    件被告由本院依職權裁定令入勒戒處所觀察勒戒後，經法務
    部○○○○○○○○附設勒戒處所評估結果，認被告無繼續施用毒品
    傾向，揆諸首揭說明，即應對被告諭知免刑之判決。原判決
    未及依上開程序處理，自有未合。被告上訴意旨請求從輕量
    刑，固無足取，惟原判決既有上揭可議之處，即屬無可維持
    ，自應由本院將原判決撤銷，另諭知被告免刑之判決。
據上論斷，應依刑事訴訟法第369條第1項前段、第364條、第299
條第1項但書，毒品危害防制條例第10條第1項、第35條之1第2款
（修正後），判決如主文。　
本案經檢察官李毓珮提起公訴，檢察官甲○○庭執行職務。　　
中　　華　　民　　國　　110 　年　　5 　 月　　27 　日　
            刑事第七庭  審判長法  官  梁  堯  銘
                              法  官  羅  國  鴻
                              法  官  張  智  雄
以上正本證明與原本無異。
如不服本判決應於收受送達後二十日內向本院提出上訴書狀，其
未敘述上訴理由者，並得於提起上訴後二十日內向本院補提理由
書（均須按他造當事人之人數附繕本）「切勿逕送上級法院」。

                              書記官  陳  玫  伶

中　　華　　民　　國　　110 　年　　5 　　月　　27　　日
附錄論罪法條：
毒品危害防制條例第10條
施用第一級毒品者，處六月以上五年以下有期徒刑。
施用第二級毒品者，處三年以下有期徒刑。